臺灣臺中地方法院刑事判決　　　　　　　　　　　　九十三年度易字第二七六二號
　　公　訴　人　臺灣臺中地方法院檢察署檢察官
　　被　　　告　甲○○
　　　　　　　　丙○○
右列被告等因竊盜等案件，經檢察官提起公訴（九十三年度偵字第一五九一八號、九
十三年度偵字第一六八二○號、九十三年度偵字第一七三○四號、九十三年度偵字第
一九五四八號），本院判決如左：
    主  文
甲○○幫助共同意圖為自己不法之所有，以恐嚇使人將本人之物交付，處有期徒刑
月，如易科罰金，以佰元折算壹日；又連續竊盜，處有期徒刑陸月，如易科罰金，
以佰元折算壹日，扣案之鑰匙貳支沒收。應執行有期徒刑捌月，如易科罰金，以
佰元折算壹日，扣案之鑰匙貳支沒收。其餘被訴部分無罪。
丙○○竊盜，處有期徒刑肆月，如易科罰金，以佰元折算壹日。其餘被訴部分無罪
。
    事  實
一、甲○○於民國九十三年一月初某日，見報紙刊登租用帳戶存摺之訊息，即以電話
    撥打連絡電話得知綽號「小胖」姓名年籍不詳之成年男子以高價收租帳戶，可預
    見提供銀行帳戶予「小胖」，將被利用作為恐嚇取財之工具使用，竟基於幫助恐
    嚇取財之犯意，於九十三年一月五日，至臺中市北屯區臺灣土地銀行北屯分行（
    下稱土地銀行北屯分行）開立000000000000號帳戶，並與前開男子
    相約於同日十三時許，在臺中市○○路附近公園，以新臺幣（下同）二千元之對
    價出租前開帳戶予該男子，並將前開帳戶存摺、提款卡交予該男子使用。該男子
    所屬之不法犯罪集團隨即於九十三年一月十七日十二時許，打電話給失竊車牌號
    碼Ｒ五─九六五二號自用小客車之實際使用人己○○（車主登記為李玉蕊），告
    知須匯款四萬二千一百元至土地銀行北屯分行之000000000000號帳
    戶內，否則要將汽車解體販賣等語，以此脅迫之方式恐嚇己○○，致己○○心生
    畏懼，依指示匯款至前述帳戶內，始在臺中市○○○路與文山南路口附近尋回該
    自用小客車。
二、甲○○另基於意圖為自己不法所有之概括犯意，於九十三年九月二十二日六時許
    ，在臺中市○○路○段三六九號前，以自備之機車鑰匙一支，竊取丁○○所有車
    牌號碼ＪＱＯ－八八七號重型機車一輛。嗣於同日十五時四十分許，甲○○與丙○○相約至臺中市○○路「燦坤３Ｃ門市」後，於返家途中，由不知情之丙○○
    騎乘前開機車，搭載甲○○行經臺中市○○區○○路與崇德路口為警查獲，並扣
    得甲○○所有供竊取前開機車之鑰匙一支；甲○○又承前之竊盜概括犯意，先於
    九十三年十月四日十三時三十分許，利用自備之鑰匙一支，在臺中市○○區○○
    路二段七六巷十二弄四十號前，竊取賴振陽所有，現由戊○○使用之車牌號碼Ｊ
    ＤＰ─二七七號重型機車一輛；又承前之竊盜犯意，於同日十八時許，騎乘該機
    車前往臺中市○○區○○路二段一七號「丸久生鮮超市」，於十八時四十分許
    ，在超市內竊取七星牌香菸二包、原子筆十六支、絲逸歡潤髮乳一瓶、蜜妮卸妝
    油一瓶、蜜妮瑩白乳霜一瓶、蛤蠣一袋、魚餃一袋、玩具汽車一輛，得手後分別
    藏放於皮包及衣服口袋內，離去之際，為超市職員程幕洪發覺而報警查獲，並於
    上址，扣得甲○○所有供竊取前開機車所用之鑰匙一支。
三、丙○○於九十三年十一月五日八時三十分許，行經臺中市○區○○路三七六號前
    ，見林耀煌所有，現由乙○○○所使用之車牌號碼ＩＮＭ─五一九號重型機車，
    踏板上置有前開機車之鑰匙二支，竟基於為自己不法所有之意圖，以前開鑰匙開
    啟電門，發動引擎，竊得該機車離去，嗣於九十三年十一月六日十三時十五分許
    ，在臺中市○區○○路與中華路口為警查獲。
四、案經臺中縣警察局烏日分局、臺中市警察局第五分局、臺中市警察局第一分局報
    告臺灣臺中地方法院檢察署檢察官偵查起訴，及本院依職權審理。
    理  由
壹、有罪部分：
一、被告甲○○如何出租帳戶予綽號「小胖」之人供作恐嚇取財之用與竊取車牌號碼
    ＪＱＯ－八八七號、ＪＤＰ─二七七號機車及在「丸久生鮮超市」竊取七星牌香
    菸二包、原子筆十六支、絲逸歡潤髮乳一瓶、蜜妮卸妝油一瓶、蜜妮瑩白乳霜一
    瓶、蛤蠣一袋、魚餃一袋、玩具汽車一輛等情，業據被告甲○○供承不諱，核與
    證人己○○、丁○○、戊○○、程幕洪之證述情節相符（九十三年度偵字第一五
    九一八號卷第七頁、第八頁，九十三年度偵字第一六八二０號卷第二十二頁，九
    十三年度偵字第一七三０四號卷第十四頁，九十三年度偵字一七三０四號卷第十
    二頁、第十三頁）、復有被告甲○○之土地銀行存摺封面、內頁明細及自動櫃員
    機交易明細表影本各一張。（九十三年度偵字第一五九一八號卷第十頁、第十一
    頁）、被告甲○○國民身分證領補資料查詢結果影本一張（九十三年度偵字第一
    五九一八號卷第十二頁）、存款分戶明細表影本一紙（九十三年度偵字第一五九
    一八號卷第十三頁）、車牌號碼Ｒ五－九六五二號自用小客車之車籍作業系統查
    詢認可資料一張（九十三年度偵字第一五九一八號卷第十七頁），證人丁○○領
    回車牌號碼ＪＱＯ－八八七號重型機車之贓物領據保管單一紙（九十三年度偵字
    第一六八二０號卷第二十六頁）、車牌號碼ＪＱＯ－八八七號重型機車照片四幀
    （九十三年度偵字第一六八二０號卷第三十八頁、第三十九頁）、ＪＱＯ－八八
    七號重型機車之車輛竊盜車牌失竊資料個別查詢報表查詢車輛認可資料一張（九
    十三年度偵字第一六八二０號卷第四十頁）、車輛車牌失竊作業查獲車輛認可資
    料一張（九十三年度偵字第一六八二０號卷第四十一頁）、000000000
    0門號於九十三年九月二十二日之雙向通聯紀錄及發話地點資料各六張（九十三
    年度偵字第一六八二０號卷第五十七頁至第六十八頁）、證人戊○○領回車牌號
    碼ＪＤＰ－二七七號重型機車之贓物保管收據一紙（九十三年度偵字第一七三０
    四號卷第二十二頁）、超商遭竊物品及車牌號碼ＪＤＰ－二七七號重型機車之照
    片三幀（九十三年度偵字第一七三０四號卷第二十四頁、第二十五頁）、ＪＤＰ
    －二七七號機車之車輛竊盜車牌失竊資料個別查詢報表查詢車輛認可資料一張（
    九十三年度偵字第一七三０四號卷第二十三頁）在卷可稽，復有扣案之鑰匙二支
    可資佐證。又被告丙○○對於在右揭時、地竊取車牌號碼為ＩＮＭ－五一九號重
    型機車一輛之事實於本院審理時坦承不諱，核與證人乙○○○證述情節相符（九
    十三年度偵字第一九五四八號卷第十三頁、第十四頁），復有證人乙○○○領回
    車牌號碼ＩＮＭ－五一九號重型機車一輛及機車鑰匙之贓物保管收據一紙（九十
    三年度偵字第一九五四八號卷第十九頁）、車牌號碼ＩＮＭ－五一九號重型機車
    之行照影本一紙（九十三年度偵字第一九五四八號卷第二十頁）、查獲之現場圖
    一張及照片五幀（九十三年度偵字第一九五四八號卷第二十三頁至第二十六頁）
    、車牌號碼ＩＮＭ－五一九號機車之車輛竊盜車牌失竊資料個別查詢報表查詢車
    輛認可資料一張（九十三年度偵字第一九五四八號卷第三十頁）等在卷足憑。足
    認被告二人自白與事實相符，堪可採信。是本案事證明確，被告二人前揭犯行堪
    可認定。
二、被告甲○○提供臺灣土地銀行北屯分行帳號000000000000號之存摺
    、金融卡予綽號「小胖」之犯罪集團，供其等共同恐嚇取財匯款使用，雖並未參
    與恐嚇取財之行為，然其顯係以幫助之意思，參與恐嚇取財構成要件以外之行為
    ，為幫助犯，是被告所為，係犯刑法第三十條第一項前段、第三百四十六條第一
    項之幫助恐嚇取財罪；被告甲○○犯罪事實二所為，均係犯刑法第三百二十條第
    一項之竊盜罪；被告丙○○犯罪事實三所為，係犯刑法第三百二十條第一項之竊
    盜罪。被告甲○○先後三次竊盜犯行，時間緊接，所犯構成要件相同，顯係基於
    概括犯意為之，為連續犯，應依刑法第五十六條之規定論以一罪，並加重其刑。
    公訴人雖僅就被告甲○○於九十三年十月四日竊取車牌號碼ＪＤＰ─二七七號機
    車一輛，在丸久生鮮超市內竊取七星牌香菸二包、原子筆十六支、絲逸歡潤髮乳
    一瓶、蜜妮卸妝油一瓶、蜜妮瑩白乳霜一瓶、蛤蠣一袋、魚餃一袋、玩具汽車一
    輛等犯行提起公訴，惟被告甲○○於九十三年九月二十二日竊取機車之犯行與業
    據起訴經判決有罪部分有連續犯之裁判上一罪關係，為起訴效力所及，本院自得
    併予審理。又被告甲○○所犯幫助恐嚇取財罪與連續竊盜罪間，犯意各別，罪名
    不同，應分論併罰之。被告甲○○幫助他人犯恐嚇取財罪，為從犯，應依刑法第
    三十條第二項之規定減輕其刑。爰審酌被告甲○○為圖一時之利益，提供帳戶供
    他人恐嚇取財之用，使犯罪追查不易，助長俗稱擄車勒贖之恐嚇取財犯行，影響
    社會秩序與安全，及被告二人不思以己力獲取生活所需，為求便利，即分別竊取
    他人機車及物品等物，影響社會生活秩序，及己○○、丁○○、戊○○、丸久生
    鮮超市、乙○○○等人所受損害程度，被告二人實際所得之利益，暨被告二人犯
    後坦承犯行等一切情狀，分別量處被告甲○○、丙○○如主文第一項、第二項所
    示之刑，並均諭知易科罰金之折算標準，及就被告甲○○部分定其應執行之刑。
    扣案之鑰匙二支係被告甲○○所有，供本案竊取機車之用，業據被告甲○○供承
    在卷，爰依刑法第三十八條第一項第二款為沒收之諭知。
貳、無罪部分：
一、公訴意旨略以：被告甲○○因需要機車代步，於九十三年九月二十二日中午，在
    臺中市○○路「燦坤３Ｃ門市」，向名為「張秀樺」之成年女子借用車牌號碼Ｊ
    ＱＯ─八八七號重型機車，惟該機車係車主丁○○於同日上午七時許，在臺中市
    北屯區○○路○段三六九號附近所失竊。被告甲○○明知借用機車時，「張秀樺
    」無法提供行車執照，該車有可能係來路不明之贓物，仍基於收受贓物之不確定
    故意，收受該贓車，又於當日下午三時許，在「燦坤３Ｃ門市」外，向被告丙○○告知該機車係她向「張秀樺」所借得，但「張秀樺」未有行車執照。被告丙○○亦基於收受贓物之不確定故意，收受該贓車搭載被告甲○○前往他處，嗣於同
    日下午三時四十分許，在臺中市○○區○○路與崇德路口為警查獲，並扣得該部
    機車及機車鑰匙一支，因認被告二人涉犯刑法第三百四十九條第一項之收受贓物
    罪嫌。
二、按犯罪事實應依證據認定之，無證據不得認定犯罪事實，又不能證明被告犯罪者
    ，應諭知無罪之判決，刑事訴訟法第一百五十四條第二項及第三百零一條第一項
    分別定有明文。次按刑事訴訟法上所謂認定犯罪事實之證據，係指足以認定被告
    確有犯罪行為之積極證據而言；如未能發現相當證據或證據不足以證明，自不能
    以推測或擬制之方法，以為裁判基礎（最高法院二十九年上字第三一○五號、四
    十年台上字第八十六號判例參照）。又刑事訴訟法第一百六十一條已於九十一年
    二月八日修正公布，其第一項規定：檢察官就被告犯罪事實，應負舉證責任，並
    指出證明之方法。因此，檢察官對於起訴之犯罪事實，應負提出證據及說服之實
    質舉證責任。倘其所提出之證據，不足為被告有罪之積極證明，或其指出證明之
    方法，無從說服法院以形成被告有罪之心證，基於無罪推定之原則，自應為被告
    無罪判決之諭知（最高法院九十二年台上字第一二八號判例參照）。
三、公訴人認被告二人涉犯刑法第三百四十九條第一項之收受贓物罪嫌，無非係以被
    告甲○○與被告丙○○共同騎乘證人丁○○所有於九十三年九月二十二日六時許
    ，在臺中市○○路○段三六九號前，遭竊取之車牌號碼ＪＱＯ－八八七號機車一
    輛，雖被告甲○○陳稱係向張秀樺所借得，惟其並未索取行車執照，又不知張秀
    樺之詳細住所及聯絡電話等情為其論據。訊據被告甲○○雖坦承竊取前開機車，
    惟堅詞否認有何收受贓物之犯行，辯稱：前開車牌號碼ＪＱＯ－八八七號機車係
    伊所竊得，先前為警查獲時，為逃避刑責，故謊稱是向張秀樺所借得等語。被告
    丙○○固坦認曾騎乘前開機車，搭載被告甲○○，惟堅詞否認有何收受贓物之犯
    行，辯稱：伊雖有騎乘該機車載甲○○，惟伊不知該車係贓物，嗣為警查獲後，
    甲○○才向其陳述該機車為伊為竊得，要伊配合說是甲○○向他人借得等語。
    經查：
(一)、被告甲○○於本院準備程序及審理中一再供承該機車為其所竊得，為警查獲後，
    係因為逃避刑責，故陳稱係向李秀樺所借得，不知該機車係贓物等語，核與證人
    即同案被告丙○○供承：之前是為配合甲○○才會說有張秀樺這件事等語相符（
    本院卷第三八頁）。被告甲○○雖於偵查中供述該機車係於九十三年九月二十二
    日十時許，以伊行動電話連絡李秀樺，向其借得，並在臺中市○○路三Ｃ燦坤由
    李秀樺交付該機車予伊云云，惟前開機車既係向李秀華所借得，被告甲○○自應
    認識李秀樺，然被告甲○○竟稱不知其地址及聯絡方式，又九十三年九月二十二
    日十時許，亦查無被告所使用之0000000000號之通話紀錄，此有被告
    甲○○所使用之門號0000000000號九十三年九月二十二日之雙向通聯
    紀錄在卷可參（九十三年度偵字第一六八二○號卷第五七至六二頁），是被告所
    稱係於十時許以行動電話向李秀樺借機車云云，即乏憑據。是以，比較被告前後
    之供述，自應以被告於本院審理時所自白：車牌號碼ＪＱＯ－八八七號機車為伊
    於九十三年九月二十二日六時許，在臺中市○○路○段三六九號前，以自備之機
    車鑰匙一支，所竊得等情較為可信，又該機車確於九十三年九月二十二日七時許
    為證人丁○○發現遭竊等情，已據證人丁○○證述在卷，復有贓物領據保管單一
    紙（九十三年度偵字第一六八二０號卷第二十六頁）、車牌號碼ＪＱＯ－八八七
    號重型機車照片四幀（九十三年度偵字第一六八二０號卷第三十八頁、第三十九
    頁）、ＪＱＯ－八八七號重型機車之車輛竊盜車牌失竊資料個別查詢報表查詢車
    輛認可資料一張（九十三年度偵字第一六八二０號卷第四十頁）、車輛車牌失竊
    作業查獲車輛認可資料一張等（九十三年度偵字第一六八二０號卷第四十一頁）
    在卷可參。是以，前開機車應係被告甲○○所竊得等情，堪可認定（此部分竊盜
    ，業經本院依職權併予審理，附此指明）。
(二)、按與現在持有交通工具之人一同使用交通工具，由於持有人並未離開交通工具，
    足以擔保交通工具之來源，同行之人甚少向交通工具之持有人追問該交通工具之
    來源。前開機車係被告甲○○所竊得，嗣後邀同被告丙○○一同外出，並由被告
    丙○○騎乘該車，搭載被告甲○○，被告甲○○僅向被告丙○○稱該車係向友人
    所借得等情，業據被告甲○○證述在卷（本院卷第六五、六七頁）。是以，前揭
    機車既係被告甲○○所竊得而持有，被告丙○○僅因一同外出遂由其騎乘該車，
    搭載被告甲○○，而被告丙○○與甲○○又係朋友關係，被告甲○○已向被告丙○○表示該車係向其友人所借得，依前說明，甚難期待被告丙○○再繼續追問機
    車之來源，故被告丙○○並未追問機車來源，而不知該車係贓車，實難認有何違
    反一般經驗法則或社會常情。故尚難僅以被告丙○○為警查獲之時，騎乘前開機
    車搭載被告甲○○，即率爾直接推論，被告丙○○應知該機車係他人財產犯罪所
    得之贓物。
四、綜上所述，本件被告二人被訴收受贓物罪部分，公訴人所提出之證據或所指出之
    證明方法，尚不足為被告二人有罪之積極證明，或說服本院形成被告二人有罪之
    心證。此外，復查無其他積極之證據足資證明被告二人確有公訴人所指此部分犯
    行，被告二人此部分之犯罪事實即屬不能證明，依法自應諭知無罪之判決。
據上論斷，應依刑事訴訟法第二百九十九條第一項前段、第三百零一條第一項，刑法
第三百四十六條第一項、第三十條第一項前段、第二項、第五十六條、第三百二十條
第一項、第五十一條第五款、第四十一條第一項前段、第三十八條第一項第二款，罰
金罰鍰提高標準條例第一條前段、第二條，判決如主文。
本案經檢察官李斌到庭執行職務。
中      華      民      國      九十四      年     二     月      二    日
                                臺灣臺中地方法院刑事第十四庭
                                    審判長法  官  楊  真  明
                                          法  官  陳      葳
                                          法  官  劉  逸  成
右正本證明與原本無異。
如不服本判決，應於送達後十日內向本院提出上訴狀（須附繕本），上訴於臺灣高等
法院臺中分院。
                                        書記官
中      華      民      國      九十四      年    二    月      二      日
附錄論罪科刑法條
中華民國刑法第三百四十六條
 (單純恐嚇罪)
意圖為自己或第三人不法之所有，以恐嚇使人將本人或第三人之物交付者
，處六月以上五年以下有期徒刑，得併科一千元以下罰金。
以前項方法得財產上不法之利益，或使第三人得之者，亦同。
前二項之未遂犯罰之。
中華民國刑法第三百二十條
 (普通竊盜罪、竊佔罪)
意圖為自己或第三人不法之所有，而竊取他人之動產者，為竊盜罪，處五
年以下有期徒刑、拘役或五百元以下罰金。
意圖為自己或第三人不法之利益，而竊佔他人之不動產者，依前項之規定
處斷。
前二項之未遂犯罰之。
